【裁判字號】    92,家抗,107
【裁判日期】    921229
【裁判案由】    聲明繼承
【裁判全文】
臺灣高等法院高雄分院民事裁定  九十二年度家抗字第一○七號
    抗  告  人  乙○○
                        送達代.
抗告人就被繼承人張和斌之遺產聲明繼承事件，對於中華民國九十二年九月二十三日
臺灣屏東地方法院九十二年度聲繼字第三三號裁定提起抗告，本院裁定如下：
    主    文
抗告駁回。
抗告程序費用由抗告人負擔。
    理    由
一、抗告意旨略以：伊確係被繼承人張和斌之親姐姐，除有被繼承人張和斌生前返鄉
    照片外，並有雙方往來書信為憑，爰求為廢棄原裁定等語。
二、按「在大陸地區製作之文書，經行政院設立或指定之機構或委託之民間團體驗證
    者，推定為真正」；「依本條例第七條規定推定為真正之文書，其實質上證據力
    ，由法院或主管機關認定。文書內容與待證事實有關，且屬可信者，有實質上證
    據力。推定為真正之文書，有反證事實證明其為不實者，不適用推定。」台灣地
    區與大陸地區人民關係條例第七條、同條例施行細則第八條分別定有明文。是上
    開台灣地區與大陸地區人民關係條例第七條規定之立法意旨，係以在大陸地區製
    作之文書是否真正，查證不易，故明定經行政院設立或指定之機構或委託之民間
    團體驗證者，推定為真正。惟所謂「驗證」，僅就文書「形式上之真正」予以認
    定。至於該文書之實質內容是否真正，亦即文書之實質上證據力，仍應由法院審
    酌認定。
三、抗告人主張其係被繼承人張和斌之親姐姐，固據提出戶籍謄本、繼承系統表、經
    財團法人海峽交流基金會簽證之大陸浙江省雲和縣公證處作成之親屬關係公證書
    及委託書公證書各一份為證，惟查：原審依職權向屏東縣後備司令部函調張和斌
    之兵籍表，其上家屬欄內僅記載張和斌之母沈氏一人，生於民國前二十五年（即
    西元一八八七年），並未有兄、姐之記載，此有該兵籍表影本附卷可稽（見原審
    卷第十九頁）。而觀諸抗告人所提親屬系統表、親屬關係公證書上記載其母沈桂
    奶生於西元一八八○年，及另記載「兄張和根及姐乙○○」，均與上開兵籍表上
    之記載不符。按姐弟乃屬至親，如張和斌確有姐姐，則其於填寫兵籍表陳報親屬
    時，衡情當不至於漏填，故抗告人所提上開親屬系統表及親屬關係公證書之內容
    尚難認屬真正，自不足作為抗告人係張和斌之繼承人之證明文件。至抗告人雖主
    張伊確係張和斌之親姐姐，有張和斌生前返鄉照片及雙方往來書信為憑云云，惟
    未提出該證物供核，且返鄉照片與往來信件，僅足證明有返鄉及通信之事實，無
    法證明或釋明抗告人與張和斌為親生姐弟。是抗告人所提證物尚不能作為證明或
    釋明抗告人符合繼承人身分之證明文件。從而，抗告人聲明繼承張和斌之遺產，
    於法不合，原裁定駁回抗告人之聲明，並無違誤，抗告意旨指摘原裁定不當，求
    予廢棄，為無理由，應予駁回。
三、據上論結，本件抗告為無理由，依非訟事件法第八條第一項前段、第二十八條、
    民事訴訟法第四百九十五條之一第一項、第四百四十九條第一項、第九十五條、
    第七十八條，裁定如主文。
中      華      民      國    九十二    年     十二     月    二十九    日
                                           民事第三庭
~B1審判長法官  張國彬
~B2      法官  鄭月霞
~B3      法官  徐文祥
正本係照原本作成。
如不服本裁定應於送達後十日內向本院提出再抗告狀，並繳納再抗告費新臺幣一千元
。再為抗告應以適用法規顯有錯誤為理由，並經本院之許可，該許可以原裁定所涉及
之法律見解具有原則上之重要性者為限，並委任律師為代理人。
抗告人之配偶、三親等內之血親、二親等內之姻親，或抗告人為法人、中央或地方機
關時，其所屬專任人員具有律師資格並經法院認適當者，亦得為第三審代理人。
抗告人或其法定代理人具有律師資格者及前項情形，應於提起抗告或委任時釋明之。
中      華      民      國    九十二    年     十二     月    二十九    日
~B1法院書記官  黃一秋


司法院資訊處製作；財團法人民間司法改革基金會備份。
